臺灣高雄地方法院交通事件裁定　　　　　96年度交聲字第41號
原處分機關　高雄市政府
異　議　人
即受處分人　甲○○
上列異議人因違反道路交通管理處罰條例案件，對於高雄市政府
中華民國96年1 月2 日所為裁決（原處分案號：高市府交裁字第
裁32－BO0000000號）聲明異議，本院裁定如下：
    主  文
原處分關於罰鍰新臺幣肆萬伍仟元部分撤銷。
前項撤銷部分，不罰。
其他異議駁回。
    理  由
一、聲明異議意旨則以：異議人即受處分人甲○○於民國95年7
    月24日上午2 時40分許，因酒後駕車遭警施以酒測查獲，業
    經臺灣高雄地方法院檢察署檢察官（下稱地檢署）以95年度
    偵字第22330 號為緩起訴處分確定，異議人並於95年11月30
    日已向財團法人被害人保護協會台灣高雄分會支付新臺幣（
    下同）20,000元匯款，是本於一事不二罰之規定，依法聲明
    異議，請求將原裁決撤銷等語。
二、按94年2 月5 日公布施行之行政罰法第26條規定：「一行為
    同時觸犯刑事法律及違反行政法上義務規定者，依刑事法律
    處罰之。但其行為應處以其他種類行政罰或得沒入之物而未
    經法院宣告沒收者，亦得裁處之。前項行為如經不起訴處分
    或為無罪、免訴、不受理、不付審理之裁判確定者，得依違
    反行政法上義務規定裁處之」，明白揭示同一行為不受行政
    及刑事之雙重處罰之一事不二罰」原則。次按道路交通管理
    處罰條例第35條第1 項第1 款規定：汽車駕駛人，駕駛汽車
    經測試檢定，酒精濃度超過規定標準者，處新臺幣1 萬5 千
    元以上6 萬元以下罰鍰，並當場移置保管該汽車及吊扣其駕
    駛執照1 年；因而肇事致人受傷者，並吊扣其駕駛執照2 年
    ；致人重傷或死亡者，吊銷其駕駛執照，並不得再考領。前
    揭道路交通管理處罰條例第35條第1 項第1 款規定之處罰內
    容，係針對行為人違反行政法上義務規定之行政罰，且該條
    例關於一行為同時觸犯刑事法律及違反行政法上義務規定者
    ，並無特別規定，倘汽車駕駛人以單一酒後駕駛汽車行為，
    經測試酒精濃度超過規定標準，而同時涉有刑法第185 條之
    3 公共危險罪嫌時，道路交通管理處罰機關除有行政罰法第
    26條第1 項但書得處以其他種類行政罰者之情形，而得裁處
    其他種類行政罰外，關於罰鍰部分，應依行政罰法第26條及
    道路交通管理處罰條例第10條規定移送地方法院檢察署處理
    ，不得逕依道路交通管理處罰條例第35條第1 項第1 款規定
    裁處行為人罰鍰之行政罰，以符行政罰法第26條一事不二罰
    之規定。
三、另按被告於緩起訴期間內，有下列情形之一者，檢察官得依
    職權或依告訴人之聲請撤銷原處分，繼續偵查或起訴：一、
    於期間內故意更犯有期徒刑以上刑之罪，經檢察官提起公訴
    者。二、緩起訴前，因故意犯他罪，而在緩起訴期間內受有
    期徒刑以上刑之宣告者。三、違背第253 條之2 第1 項各款
    之應遵守或履行事項者，刑事訴訟法第253 條之3 第1 項亦
    規定明確。案經檢察官為「緩起訴處分」者，於緩起訴期間
    屆滿前，仍可能因前開撤銷事由，經檢察官撤銷緩起訴處分
    後提起公訴。雖緩起訴期間屆滿，而緩起訴未經撤銷，行為
    人得免於刑事訴追，其法律效果似與「不起訴處分」相同，
    然非俟緩起訴期間屆滿，實無從確定該緩起訴處分最終仍未
    經撤銷，亦即緩起訴期間屆滿前，緩起訴處分尚無終局之實
    質確定力，此與「不起訴處分」之情形不同。緩起訴期間屆
    滿前，該緩起訴處分既隨時可能被撤銷，倘原處分機關不待
    緩起訴期間屆滿，逕予行政裁罰，將使受處分人有同時遭受
    行政處罰及刑事訴追之危險，顯與行政罰法第26條規定之立
    法意旨相悖。又行政罰法第26條第2 項規定同一行為如經「
    不起訴處分」或為「無罪」、「免訴」、「不受理」、「不
    付審理」之裁判確定者，得依違反行政法上義務規定裁處之
    ，所著重者係在各該事由同具終局免受刑事追訴之效力，而
    無雙重處罰之危險，應認屬列舉事由。「緩起訴處分」既非
    屬上開列舉事由，且於緩起訴期間屆滿前，仍存有雙重處罰
    之危險，原處分機關自不得於緩起訴期間屆滿前，就行為人
    之同一行為再為行政裁罰。
四、經查本件異議人甲○○於95年7 月24日上午2 時40分許，於
    飲酒後駕駛車號GS7-268 號機車返回住處途中，因於高雄市
    旗津區○○○路838 號前擦撞路旁聯結車，經警到場處理並
    施以酒測，呼氣中酒精濃度達每公升0.93毫克而舉發其違規
    ，嗣經地檢署以95年度偵字第22330 號為緩起訴處分，期間
    為1 年，被告即異議人應於緩起訴確定後2 個月內，向國庫
    支付2 萬元（已履行），且上開緩起訴處分並經臺灣高等法
    院檢察署於95年11月20日以95年度上職議字第3908號處分書
    駁回再議之聲請等情，有上開緩起訴處分書、臺灣高等法院
    檢察署處分書各1 件在卷可稽。而本件原處分之裁決日期為
    96 年1月2 日，惟前開緩起訴處分既於95年11月20日始經駁
    回再議確定，並以緩起訴期間1 年計算，該緩起訴應於96年
    11 月19 日才能實質確定。從而，在上開緩起訴處分尚未實
    質確定前，原處分機關逕依道路交通管理處罰條例規定裁處
    受處分人罰鍰4 萬5 千元部分，顯與行政罰法第26條第2 項
    之規定意旨有違，難認允當，異議人此部分之聲明異議有理
    由，原處分內容關於罰鍰部分自應予以撤銷不罰，方屬適法
    。至於原處分有關吊扣駕駛執照之部分，則係預防將來再犯
    危險之處罰，而有別於前揭針對已發生違規事實科處罰鍰之
    行政秩序罰，屬行政罰法第26條第1 項但書所稱之「其他種
    類行政罰」，因而原處分機關依道路交通管理處罰條例第35
    條第1 項第1 款之規定，裁處吊扣受處分人駕駛執照12個月
    ，尚無不合，異議人此部分之聲明異議為無理由，應予駁回
    。
五、依道路交通案件處理辦法第19條、第20條前段，裁定如主文
    。
中　　華　　民　　國　　96　　年　　1 　　月　　18　　日
                    交通法庭    法  官  楊淑珍
以上正本證明與原本無異。
如不服本裁定，應於收受送達後5 日內向本院提出抗告狀。
中　　華　　民　　國　　96　　年　　1 　　月　　19　　日
                                書記官  林秀敏
